---
title: "Ciencia de Datos usando R"
output: html_notebook
---

## Instalación 

```{r, eval = FALSE}
install.packages("tidyverse")
```

```{r}
library(tidyverse)
```

## Leer

```{r}
archivo <- read_csv("cuarto_grado.csv")

archivo
```

## Ordenar



```{r}


datos <- archivo %>%
  separate(nombre, into = c("apellido", "primer")) %>% 
  separate(fecha, into = c("dia", "mes", "año"), convert = TRUE) %>% 
  gather("materia", "puntos", "matematica", "ingles")

datos
```

Para obtener `%>%` use: [Ctrl] + [Shift] + m

## Conocimiento

¿Cual es el promedio actual por cada clase?

```{r}
datos %>%
  group_by(materia) %>%
  summarise(promedio = mean(puntos))
```

¿Cuales son los promedios de cada estudiante en matematica?

```{r}
datos %>%
  filter(materia == "matematica") %>%
  group_by(matricula, primer, apellido) %>%
  summarise(promedio = mean(puntos))
```

¿Cuales son los promedios de cada estudiante en ingles?

```{r}
datos %>%
  filter(materia == "ingles") %>%
  group_by(matricula, primer, apellido) %>%
  summarise(promedio = mean(puntos))
```

¿Quienes tienen los mejores promedios en ingles?

```{r}
datos %>%
  filter(materia == "ingles") %>%
  group_by(matricula, primer, apellido) %>%
  summarise(promedio = mean(puntos)) %>% 
  arrange(desc(promedio)) %>%
  ungroup() %>% 
  mutate(puesto = row_number())
```

¿Cual es la historia del ultimo lugar?

```{r}
datos %>%
  filter(matricula == 105, materia == "ingles") 
```

```{r}
datos %>%
  filter(matricula == 105, materia == "ingles") %>%
  ggplot() +
  geom_line(aes(mes, puntos))
```

¿Cual es la historia de todos los alumnos?

```{r}
datos %>%
  filter(materia == "ingles") %>%
  ggplot() +
  geom_line(aes(mes, puntos, group = matricula))
  #geom_line(aes(mes, puntos, group = matricula, color = apellido))
```

Formalizar la grafica

```{r}
datos %>%
  group_by(materia, mes) %>%
  summarise(promedio = mean(puntos)) %>%
  ggplot() +
  geom_line(aes(mes, promedio, group = materia, color = materia)) +
  labs(title = "Promedios mensuales por cada materia")
```

Otras visualizaciones

```{r}
datos %>%
  ggplot() +
  geom_histogram(aes(puntos), binwidth =  10) +
  facet_wrap(~materia)
```


