---
title: "Programacion con R"
output: html_notebook
---

```{r setup, include=FALSE}
library(tidyverse)
```


## Funciones vectorizadas

Filtrar el listado de archivos que contienen los datos

```{r}
library(fs)

archivos <- dir_ls(glob = "datos_*") 

archivos
```

`?file_info`

path = A  character **vector of one or more** paths
path = Un character **vector de uno o  mas ** archivos

```{r}
library(tidyverse)

file_info(archivos)
```
```{r, eval = FALSE}
file_info(archivos) %>%
  View()

```

Funciones the `stringr` son vectorizadas
```{r}
str_remove(archivos, "datos_")
```

Y se puenden combinar con `%>%` facilmente
```{r}
str_remove(archivos, "datos_") %>%
  str_remove("_grado.csv")
```


## Leer multiples archivos

Utilize `map()` para leer todos los archivos y despues recibir un solo objecto tipo lista.

```{r}
map(archivos, read_csv)
```

Con `bind_rows()`, cortesia de `dplyr`, se pueden combinar los datos dentro de la lista en una sola tabla.

```{r}
map(archivos, read_csv) %>% 
  bind_rows()
```

`map_dfr()` permite hacer esos dos pasos en un solo comando. Es muy conveniente en muchos casos, pero en este caso hace falta la identificacion de los grados.

```{r}
map_dfr(archivos, read_csv)
```

## Preparar multiples archivos

```{r}
archivos %>%
  map_dfr(~read_csv(.x))
```

Gracias a que usamos `fs` para obtener los archivos. La funcion `dir_ls()` retiene el nombre de el archivo como el nombre de miembro de la lista.  

```{r}
names(archivos)
```

Eso permite que `map_dfr()` agrege una columna del nombre que querramos por medio de usar el argumento `.id`.

```{r}
archivos %>%
  map_dfr(read_csv, .id = "archivo")
```

La funcion `separate()` separa los valores dentro del archivo basado en characteres especificos, como: "_" y las comas. Se necesita pasar el nombre de la variable para separar, y un vector con lost nombres de las nuevas columnas 

```{r}
dir_ls(glob = "datos_*")  %>%
  map_df(read_csv, .id = "archivo") %>%
  separate(archivo, c("uno", "dos", "tres", "cuatro"))
```

Utilize `NA` para no crear variables especificas.  En este caso, solo necesitamos el segundo valor.

```{r}
dir_ls(glob = "datos_*")  %>%
  map_df(read_csv, .id = "archivo") %>%
  separate(archivo, c(NA, "grado"))
```

Los resultados los podemos grabar en una variable.

```{r}
datos <- dir_ls(glob = "datos_*")  %>%
  map_df(read_csv, .id = "archivo") %>%
  separate(archivo, c(NA, "grado", NA))

datos
```

https://resources.rstudio.com/espanol/2018-05-23-13-01-usando-r-para-la-ciencia-de-datos-edgar-ruiz-edited

```{r}
datos_limpios <- datos %>%
  separate(nombre, into = c("apellido", "primer")) %>% 
  separate(fecha, into = c("dia", "mes", "año"), convert = TRUE) %>% 
  gather("materia", "puntos", "matematica", "ingles")

datos_limpios
```

## Grupos de datos

Utilize `group_nest()` para agrupar los datos en listas individuales.  Dentro de cada lista, va a crear un `tibble`

```{r}
grupos <-  datos_limpios %>%
  group_nest(matricula, materia) 

grupos
```

El contenido del `tibble` no es legible directamente.  Hay que sacar los datos usando algo como `pull()` para verlos. 

```{r}
grupos %>%
  head(1) %>%
  pull(data) 
```

A este punto, se puede utilizar `map()` para corren una operacion sobre cada groupo.  En este caso, un modelo linear por cada alumno, y por cada materia.
```{r}
grupos <- grupos %>%
  mutate(model  = map(data, ~lm(puntos ~ mes, data = .x)))
grupos
```

Mas funciones se pueden agregar, como en este caso predicciones usando cada modelo.  `map()` devuelve los resultados dentro una lista. 

```{r}
grupos %>%
  mutate(preds = map(model, ~predict(.x, data.frame(mes = 7))))
```

La funcion `map_dbl()` devuelve los resultados en como un numero. 
```{r}
grupos %>%
  mutate(preds = map_dbl(model, ~predict(.x, data.frame(mes = 7))))
```


## `map()` y tablas

`map()` considera tablas, como `tibble`s y `data.frame`s, como operaciones de columnas y no lineas.  

```{r}
datos_limpios %>%
  group_by(matricula, primer, apellido) %>%
  summarise() %>%
  map(~.x)
```

Usualmente, es necesario correr los ciclos por cada linea y no columna.  Para eso, podemos utilizar `transpose()`.

```{r}
estudiantes <- datos_limpios %>%
  group_by(matricula, grado, primer, apellido) %>%
  summarise() %>%
  transpose() 

estudiantes[1]
```

## Crear reportes automaticamente


`render()` y `map()` se pueden utilizar para multiples reportes
https://resources.rstudio.com/espanol/comunicando-resultados-con-r-edgar-ruiz

```{r, eval = FALSE}
library(rmarkdown)

map(estudiantes, ~ 
    render(
      "reporte_tarjetas.Rmd", 
      params = list(matricula = .x$matricula),
      output_file = paste0(
        .x$grado, "_", .x$matricula, "-", .x$primer, "-", .x$apellido, ".html"
        ),
      output_dir = "tarjetas",
      quiet = TRUE
      ))
```

Con la nueva integracion de RMarkdown y PowerPoint, se pueden crear presentaciones automaticamente
```{r, eval = FALSE}
map(estudiantes, ~ 
    render(
      "presentacion_tarjetas.Rmd", 
      params = list(matricula = .x$matricula),
      output_file = paste0(
        .x$grado, "_", .x$matricula, "-", .x$primer, "-", .x$apellido, ".pptx"
        ),
      output_dir = "presentaciones",
      quiet = TRUE
      ))
```
